【裁判字號】    96,訴,4644
【裁判日期】    970321
【裁判案由】    強盜等
【裁判全文】
臺灣板橋地方法院刑事判決              96年度訴字第4644號
公  訴  人  臺灣板橋地方法院檢察署檢察官
被      告  甲○○
指定辯護人  吳宗樺律師
上列被告因強盜等案件，經檢察官提起公訴（96年度偵字第2726
0號），本院判決如下：
    主  文
甲○○未經許可，持有子彈，累犯，處有期徒刑伍月，併科罰金
新臺幣壹萬元，罰金如易服勞役，以新臺幣壹仟元折算壹日，扣
案之制式玖釐米子彈及改造玖釐米子彈各壹顆均沒收。又竊盜，
累犯，處有期徒刑月。又意圖為自己不法之所有，攜帶兇器，
以強暴至使不能抗拒，而取他人之物，累犯，處有期徒刑柒年
月。又攜帶兇器竊盜，累犯，處有期徒刑柒月。又意圖為自己不
法之所有，攜帶兇器，以強暴至使不能抗拒，而取他人之物，累
犯，處有期徒刑柒年月。應執行有期徒刑壹拾年，併科罰金新
臺幣壹萬元，罰金如易服勞役，以新臺幣壹仟元折算壹日，扣案
之制式玖釐米子彈及改造玖釐米子彈各壹顆均沒收。
    事  實
一、甲○○前因違反妨害兵役條例案件，經本院判處有期徒刑3
    月，於民國96年6 月19日執行完畢。詎仍不知悔改，而為下
    列犯行：
  (一)明知未經許可，不得持有具殺傷力可發射子彈，竟仍於96年
    7 月間某日，在臺北縣樹林市○○路某工廠內，以新臺幣（
    下同）300 元之代價，向真實姓名年籍不詳、綽號「阿宗」
    之成年男子購入可擊發且具殺傷力之制式9 釐米子彈及改造
    9 釐米子彈各1 顆後，即未經許可持有之。
  (二)意圖為自己不法之所有，於96年10月20日凌晨3 時20分許，
    在臺北縣樹林市○○路150 巷口，以徒手方式，竊取戊○○
    所有車牌號碼2589-PC 號自用小客車1 輛及其內丁○○所有
    3N-7270 號車牌2 面得手。
  (三)意圖為自己不法之所有，於96年10月20日上午5 時2 分許，
    攜帶其所有客觀上足對人之生命、身體造成威脅、足供兇器
    使用之西瓜刀1 支，前往臺北縣新莊市○○路○ 段200 號「
    匯豐加油站」，以持該西瓜刀向該加油站員工乙○○揮舞之
    強暴方式，至使乙○○不能抗拒，而取得藍色中國石油腰包
    1 個（內含現金12283 元及高速公路回數票5 本）得手。
  (四)意圖為自己不法之所有，於96年10月20日上午7 時許，攜帶
    非其所有、原放置在戊○○所有車牌號碼2589-PC 號自用小
    客車內、客觀上對人之生命、身體具有威脅、足供兇器使用
    之老虎鉗1 支，前往臺北縣樹林市○○路202 巷8 號前，竊
    取賴玉惠所有號碼7K-4042 號自用小客車之車牌2 面得手，
    並懸掛在其竊得之上開自用小客車上。
  (五)意圖為自己不法之所有，於96年10月29日上午3 時36分許，
    攜帶其所有客觀上對人之生命、身體構成威脅、足供兇器使
    用之指揮刀1 支（起訴書誤載為上開西瓜刀），並將上揭竊
    得車輛改懸掛丁○○所有號碼3N-7270 號之車牌，前往桃園
    縣龜山鄉○○路○ 段361 號「渥柏加油站」內，以手持該指
    揮刀並以嚇以「看什麼！」之強盜方式，至使該加油站員工
    丙○○不能抗拒，而強盜丙○○所管領之現金4800元得手。
    嗣乙○○遭強盜財物後，報警處理，而為警循線查獲，並扣
    得上開指揮刀刀鞘1 支、改造9 釐米子彈、制式9 釐米子彈
    各1 顆。
二、案經乙○○訴由臺北縣政府警察局板橋分局報告臺灣板橋地
    方法院檢察署檢察官偵查起訴。
    理  由
一、訊據被告甲○○除辯稱：(一)我自「匯豐加油站」強盜所得之
    財物僅有現金7 千元；(二)我只有拿指揮刀的刀鞘進入「渥柏
    加油站」，且未對丙○○揮舞，當時加油站的收銀台沒人，
    故我直接進入拿錢云云外，對其餘事實均坦承不諱，核與證
    人即戊○○、丁○○、己○○○在警詢中證述之情節相符，
    並有贓物認領保管單4 紙、贓證物照片23幀、監視器書面翻
    拍照片22幀在卷可佐。而扣案之口徑9mm 制式子彈及直徑9m
    m 非制式子彈各1 顆經試射結果，認均具殺傷力，有內政部
    警政署刑事警察局96年12月7 日刑鑑字第0960170542號槍彈
    鑑定書1 份附卷可稽。至被告雖以上揭情詞置辯，然查：
  (一)證人乙○○於本院審理時結證稱：當時被告開車進加油站，
    我以為他要加油，結果看到被告頭戴安全帽、手持西瓜刀下
    車，向我走過來，我當時人在收銀台，被告拿刀指著我問錢
    在哪裡，要我拿出來，我就指著收銀台，被告便將收銀台內
    的腰包整個拿走；腰包裡有多少錢我不清楚，17383 之金額
    是交班時站長算出來的，腰包內的確有5 本高速公路回數票
    ；當天我是負責二、三島，根據卷附96年10月20日的「匯豐
    加油站營業收入點交記錄單」，13004 及7359分別是二、三
    島的加油金額，減掉二、三島的刷卡、簽帳及油票金額，就
    是當天應有的現金，而「合計」欄記載的是實際上留存的現
    金，所以兩者差額應該就是被告強盜走的財物等語（審判筆
    錄第4-9 頁）；從而，依證人乙○○上開所述，被告強盜所
    得之財物應有現金12283 元（計算式：13004+0000-0000-00
    00-000 =12283） 及高速公路回數票5 本，被告辯稱僅強盜
    得現金7千元云云，尚不符實。
  (二)證人丙○○於本院審理時到庭結證稱：當時我在渥柏加油站
    工作，人坐在洗車機出口前面，被告開車過來在該處停車，
    接著頭戴安全帽、手拿類似指揮刀的東西下車，對我說了句
    「看什麼！」，我便跑掉了，之後就在加油站附近報警；我
    當時並未反抗，因為被告手上拿著刀子；被告手拿著刀子，
    並未遮掩，我一看就看到了，當時被告確實是拿著刀子而非
    刀鞘等語綦詳（審判筆錄第11-15 頁），被告在警詢中亦供
    稱：我當時駕駛懸掛3N-7270 號車牌之2589-P C號自小客車
    ，見該加油站只有一名員工，就持指揮刀到加油站之收銀台
    ，此時加油站員工看到我拿刀時，就馬上跑到馬路上，我就
    進入收銀台內搜刮4 千8 百元後駕車逃逸；我已將作案用的
    指揮刀及銀色全罩式安全帽丟棄在樹林市大同山山崖下等語
    （偵卷第27頁），兩者相互勾稽，足見被告當時確實是手持
    指揮刀進入渥柏加油站內，遭遇丙○○後並出言「看什麼!
    」之語，是被告嗣在本院審理中改稱：只有拿指揮刀的刀鞘
    進入加油站，當時加油站的收銀台沒人，故我直接進入拿錢
    云云，顯非可採。證人丙○○雖亦證稱其未反抗，且其行動
    自由未遭被告壓制等語，然其之所以未加反抗，係因被告手
    持刀械之故，此亦據證人丙○○證述屬實，且核與常理相符
    ，可知被告手持刀械進入加油站並對丙○○稱「看什麼！」
    之舉，衡情已足以壓制丙○○決定捍衛其所管領財產之意思
    自由，故已該當強盜罪「至使不能抗拒」之構成要件。
  (三)綜上所述，被告所辯俱無足採，本件事證明確，被告上揭犯
    行均堪認定，應依法論科。
二、老虎鉗、西瓜刀及指揮刀，均係金屬製品，客觀上均足以對
    他人生命、身體構成威脅，自均屬兇器。是核被告如事實欄
    一(一)所為，係違反槍砲彈藥刀械管制條例第12條第4 項未經
    許可持有子彈罪；如事實欄一(二)所為，係犯刑法第320 條第
    1 項之普通竊盜罪；如事實欄一(三)所為，係犯刑法第330 條
    第1 項之攜帶兇器強盜罪；如事實欄一(四)所為，係犯刑法第
    321 條第1 項第3 款之攜帶兇器竊盜罪；如事實欄一(五)所為
    ，係犯刑法第330 條第1 項之攜帶兇器強盜罪。被告以一竊
    盜行為竊得戊○○所有之自用小客車及丁○○所有之車牌，
    觸犯二竊盜罪名，為想像競合犯，依刑法第55條之規定，應
    從較重之竊取自用小客車部分處斷。被告所為上開數犯罪行
    為之間，犯意各別，行為互殊，應予分論併罰。被告有如事
    實欄所載之科刑及執行紀錄，此有其臺灣高等法院被告前案
    紀錄表在卷可按，於5 年以內故意再犯上述有期徒刑之罪，
    均為累犯，應依刑法第47條第1 項之規定均加重其刑。爰審
    酌被告正值青壯，竟不思循合法正當途徑獲取財物，而為上
    開竊盜及強盜犯罪，暨其如臺灣高等法院被告前案紀錄表所
    顯示之素行、犯罪動機、目的、手段、持有子彈之種類及數
    量、竊盜及強盜所得財物之價值、犯後坦承部分犯行之態度
    等一切情狀，各量處如主文所示之刑，併就罰金部分諭知易
    服勞役之折算標準暨定其應執行之刑，以示懲儆。扣案之制
    式9 釐米子彈及改造9 釐米子彈各1 顆均為違禁物，應依刑
    法第38條第1 項第1 款宣告沒收。至扣案之指揮刀刀鞘1 支
    ，因被告係持指揮刀刀身而未持刀鞘進行強盜犯行，已如前
    述，故核非供本件犯罪所用之物；又被告持以竊取車牌之老
    虎鉗1 支非被告所有，被告持以強盜之西瓜刀及指揮刀各1
    支已為被告丟棄而滅失，均據被告供承在卷，均不宣告沒收
    ，併此敘明。
據上論斷，應依刑事訴訟法第299 條第1 項前段，槍砲彈藥刀械
管制條例第12條第4 項，刑法第11條前段、第330 條第1 項、第
321 條第1 項第3 款、第320 條第1 項、第55條、第47條第1 項
、第42條第3 項、第51條第5 款、第38條第1 項第1 款，刑法施
行法第1 條之1 第1 項、第2 項前段，判決如主文。
本案經檢察官陳伯均到庭執行職務。
中    華    民    國    97    年    3     月    21    日
                  刑事第十庭審判長法  官  侯志融
                                  法  官  楊博欽
                                  法  官  歐陽漢菁
以上正本證明與原本無異
如不服本判決應於送達後10日內向本院提出上訴狀
                                  書記官  李崇文
中    華    民    國    97    年    3     月    21    日
附錄本案論罪科刑法條全文：
槍砲彈藥刀械管制條例第12條
未經許可，製造、販賣或運輸子彈者，處 1 年以上 7 年以下有
期徒刑，併科新台幣 500 萬元以下罰金。
未經許可，轉讓、出租或出借子彈者，處 6 月以上 5 年以下有
期徒刑，併科新台幣 300 萬元以下罰金。
意圖供自己或他人犯罪之用，而犯前二項之罪者，處 3 年以上
10 年以下有期徒刑，併科新台幣 700 萬元以下罰金。
未經許可，持有、寄藏或意圖販賣而陳列子彈者，處 5 年以下有
期徒刑，併科新台幣 300 萬元以下罰金。
第 1 項至第 3 項之未遂犯罰之。
中華民國刑法第320條
意圖為自己或第三人不法之所有，而竊取他人之動產者，為竊盜
罪，處5 年以下有期徒刑、拘役或 5 百元以下罰金。
意圖為自己或第三人不法之利益，而竊佔他人之不動產者，依前
項之規定處斷。
前二項之未遂犯罰之。
中華民國刑法第321條
犯竊盜罪而有左列情形之一者，處六月以上、五年以下有期徒刑
：
一、於夜間侵入住宅或有人居住之建築物、船艦或隱匿其內而犯
之者。
二、毀越門扇、牆垣或其他安全設備而犯之者。
三、攜帶兇器而犯之者。
四、結夥三人以上而犯之者。
五、乘火災、水災或其他災害之際而犯之者。
六、在車站或埠頭而犯之者。
前項之未遂犯罰之。
中華民國刑法第328條
意圖為自己或第三人不法之所有，以強暴、脅迫、藥劑、催眠術
或他法，至使不能抗拒，而取他人之物或使其交付者，為強盜罪
，處5 年以上有期徒刑。
以前項方法得財產上不法之利益或使第三人得之者，亦同。
犯強盜罪因而致人於死者，處死刑、無期徒刑或 10 年以上有期
徒刑；致重傷者，處無期徒刑或 7 年以上有期徒刑。
第 1 項及第 2 項之未遂犯罰之。
預備犯強盜罪者，處 1 年以下有期徒刑、拘役或 3 千元以下罰
金。


司法院資訊處製作；財團法人民間司法改革基金會備份。
